【裁判字號】    90,易,975
【裁判日期】    900806
【裁判案由】    妨害名譽
【裁判全文】
臺灣桃園地方法院刑事判決                            九十年度易字第九七五號
    公  訴  人  臺灣桃園地方法院檢察署檢察官
    被      告  丁○○
    選任辯護人  林清漢律師
右列被告因妨害名譽案件，經檢察官提起公訴（九十年度偵字第四九五八號），本院
判決如左：
    主  文
丁○○公然侮辱人，處拘役拾日，如易科罰金，以參佰元折算壹日。
    事  實
一、丁○○、乙○○二人均為桃園縣龍潭鄉百年大鎮社區住戶，乙○○為九十年一月
    間新任社區管理委員會（下稱管委會）主任委員，丁○○之妻王金蘭則為原任主
    委，惟雙方就前、後任管委會委員及主委何人具合法性有爭議，已就此進行民事
    訴訟程序中。緣於民國九十年三月十一日下午十七時十分許，新任管委會為舉辦
    百年大鎮票選村名活動，乙○○與新任管委會委員甲○○等五、六人，前往社區
    中控室，甲○○欲入內借用擴音器材廣播，經保全人員反對，由社區總幹事丙○○通知丁○○，丁○○夫婦接獲通知後即前往現場，此時丁○○竟基於侮辱在場
    新任管委會委員之犯意，公然在多人聚集之中控室外，多次以台語口出「幹你娘
    、幹你老爸」等語侮辱乙○○等人（辱罵乙○○外之其他人部分未據告訴）。
二、案經乙○○訴由桃園縣警察局平鎮分局報請台灣桃園地方法院檢察署檢察官偵查
    起訴。
    理  由
一、訊據被告丁○○固不諱言口出前開言語，惟否認係罵乙○○，於警訊中辯稱：「
    當時我接到社區總幹事電話，說社區中控室外有很多人，叫我過去現場了解，我
    還未到現場，約十多公尺，是有罵以台語幹你爸，有什麼事情可以好好談，為什
    麼要破壞電線，但我沒有對著乙○○罵：：：我跟他說，當初大家不是說好了，
    以法院判決為準，為何你又要破壞電線：：所以乙○○才會認為我罵的話針對他
    ：：」、偵查中辯稱：「我未罵乙○○，我只沿路罵我太太『幹你父，當什麼主
    委，搞到我三餐沒得吃』」云云；俟於本院審理時，除沿用前揭辯解外，辯護人
    並辯稱被告當時所為不雅言語，係為口頭禪，且係沿路對配偶王金蘭為抱怨之言
    語，並無侮辱之犯意。且證人張晉忠、施性德亦分別於九十年四月十七日證稱被
    告係在下階梯時罵，但不知被告係罵何人；證人甲○○亦證稱被告係沿路罵「幹
    你娘、幹你老爸：：」，是足見上開言語確係被告口頭禪或對妻之抱怨，並無公
    然侮辱乙○○之犯意應可採信。況證人甲○○亦證稱被告口出上開不雅言語時並
    未指名道姓，且在場人數眾多，亦難認上開言語係對乙○○而為。惟查：
（一）、右揭事實業據告訴人乙○○指訴綦詳，現場證人甲○○及在場之平鎮分局龍
        潭分駐所警員張晉忠、施性德等人亦到庭證述確有聽見被告連續多次罵前開
        之語。雖張晉忠、施性德二人於偵查中證稱雙方係因新舊主委之事而爭執：
        ：不知被告是罵誰，然張晉忠、施性德二人於偵查中均稱被告及乙○○雙方
        口氣均不好，我當場勸他們，不想讓他們打起來，：：：當時是互相爭執：
        ：，（現場聽到丁○○罵其妻？）沒有等語，二名警員係至現場處理雙方糾
        紛，衡情並無包庇任何一方之必要，其等證言當屬可採。依其等所言，雙方
        口氣既均不好，且互相爭執，警員並介入調解以避免雙方動手打起來，足見
        雙方當時並非處於平心靜氣之情境。又被告雖辯稱其所為不雅言語係罵其妻
        云云，惟據被告於本院審理時稱渠於趕往控制室時，張、施二警員係走在其
        身後，而查張、施二警員前揭證述均證稱未見被告罵其妻，從而被告此部分
        所辯，即無可採。張、施二警員於偵查中就證述事項已臻明確，被告及辯護
        人請求再次傳訊張、施二警員即無必要。
（二）、然被告既係被訴公然侮辱告訴人，則縱被告未罵其妻，並非當然可認被告之
        不雅言語係公然侮辱告訴人，仍須依其他證據以為認定。又對他人有無公然
        侮辱，其判斷不以於言語中指名道姓為必要，而應綜合為該言詞時之一切情
        狀，如行為人當時之態度、語氣、聲調、當時係與何人對話、雙方之關係等
        等均是。本件證人甲○○於偵查中供稱：：他沿路即罵「幹你娘、幹你老爸
        」，罵到門口，他作勢打人，但警勸阻他，後他對乙○○罵三字經，跟他說
        「你不要急，等司法判決」，他又對著我們罵，但未指名道姓等語，其於審
        理中則證稱我們：：有五、六個人一起去：：告訴人一開始和我一起去，那
        時我們進不去廣播，被告是警衛後來找來，被告跟他太太從階梯下來就一直
        罵人說幹你娘，因他面向我們所以我知道他是對我們罵，被告下來的時候就
        一直罵幹你娘、幹你老爸，到了門口遇到告訴人時說「你急什麼，等司法審
        判」，還罵同樣的三字經，罵完後警察就把他勸他回去，我們也離開了等語
        。核其前後二次所為證言大致相符，依朱某所言，則被告前揭不雅言詞確係
        對告訴人及其一方之人所發，雖被告辯稱朱某係告訴人一派之人，而質疑其
        證言之可靠性，然查被告與告訴人雙方就新舊任主委之合法問題存有糾紛多
        時，此為被告及告訴人所共認；案發時又因可否廣播一事有所爭執，當時係
        告訴人、甲○○等新任委員欲使用中控室廣播器材廣播遭阻，並由社區總幹
        事丙○○通知被告稱有人要強行進入中控室，被告才前往現場，此業經證人
        丙○○到庭敘述在卷，而雙方於現場且發生爭執、口氣均不好一節，亦如張
        、施二警員所述。被告及告訴人雙方在此之前，本存有對立之關係，當時又
        為新任委員得否使用播音器材一事發生爭執，口氣均不好，斯時，被告爭執
        之對象既為告訴人及其一方之人，而被告所為之不雅言語又非對其妻所為，
        亦如前述，則上開不雅言語若非對告訴人及其一方之人所為，又係對何人而
        為？由此益信朱某所證被告係對告訴人及其一方之人辱罵即屬可採，至被告
        辯稱並非對告訴人辱罵云云，則無可憑信。被告上開不雅言語既係對告訴人
        及其一方之人所發，雖未指名道姓，然依如前所述之情境，自係對告訴人及
        其一方之五、六人所發，告訴人確為被辱罵之人應可確定。
（三）、又「幹你老爸、幹你老媽」之粗俗言語，客觀上已足使受罵者感到難堪與屈
        辱。被告及其辯護人雖又辯稱前揭不雅言詞係口頭禪云云，並請求訊問證人
        丙○○證明此項事實，惟前揭不雅言詞縱或為被告之口頭禪，然一旦轉換以
        不同之情境、態度、語氣，此種口頭禪亦非不能成為侮辱言詞，故如於打招
        呼之際，以平和、俏皮語氣陳述本件之不雅言詞，或可言為無侮辱性質之低
        俗招呼語，然如於盛怒之際對他方以前揭不雅言詞相罵，即難謂無侮辱之意
        ，本件依前所述雙方係在現場爭執之情境、口氣亦均不佳，則被告行為顯屬
        後者之情形，縱被告平日以上開言詞為其口頭禪，亦不能降低上開言詞於本
        件對告訴人之侮辱程度。被告就此請求訊問丙○○即無必要。
（四）、末查，被告係在社區控制室前為上開不雅言語，斯時有社區居民多人圍觀，
        此為被告所自承，並據告訴人及證人甲○○敘述在卷，顯為多數人得共見共
        聞之狀態。
    綜前各點所述，被告所辯即非可採，而其犯行事證明確，應予論罪科刑。
二、核被告所為，係犯刑法第三百零九條第一項之公然侮辱罪。其於現場多次所為侮
    辱言詞應認係一個侮辱犯行之數個接續行為，評價以一次公然侮辱犯罪即足。爰
    審酌被告為本件犯行時，雙方已因百年大鎮社區管委會事務互生爭執而有嫌隙，
    被告所為侮辱言語僅為一般鄉罵且情節非重，而其雖否認犯罪然坦承確曾口出上
    開不雅言詞且態度尚屬良好等及其他一切情狀，量處如主文所示之刑，並諭知如
    易科罰金之折算標準，以資懲儆。又據被告及告訴人當庭所述，新舊兩派管委會
    之爭執，日前業已和解，本院聽聞，頗感欣慰。新舊兩派管委會之爭執，攸關數
    千以上居民之權益，而涉入爭執之人數亦不在少數，其和解難度甚高，茲竟能完
    成，除中間奔走者居功甚偉外，兩派意見領袖能以社區居民利益至上而捐棄成見
    ，亦為主因。告訴人及被告均為同一社區之意見領袖，既已以極大智慧化解社區
    危機，順利達成和解，就因社區發展意見不同所衍生之本件案件，本院仍期盼雙
    方能以相同之智慧避免因本案判決及附帶民事訴訟之結果再生波折。附此敘明。
據上論斷，應依刑事訴訟法第二百九十九條第一項前段、刑法第三百零九條第一項、
第四十一條第一項前段、罰金罰鍰提高標準條例第一條前段、第二條，判決如主文。
本案經檢察官陳美華到庭執行職務。
中      華      民      國      九十      年      八      月    六      日
                                臺灣桃園地方法院刑事第五庭
                                    法  官    范   清   銘
右正本證明與原本無異。
如不服本判決，應於送達後十日內，向本院提出上訴狀。
                                    書記官    孫   立   文
中      華      民      國      八十        年    八      月    七      日
引用法條
中華民國刑法第三百零九條
 (公然侮辱罪)
公然侮辱人者，處拘役或三百元以下罰金。
以強暴犯前項之罪者，處一年以下有期徒刑、拘役或五百元以下罰金。


司法院資訊處製作；財團法人民間司法改革基金會備份。
